【裁判字號】    99,訴,49
【裁判日期】    991228
【裁判案由】    侵權行為損害賠償
【裁判全文】
臺灣高等法院民事裁定                    99年度訴字第49號
原      告  張式琴
訴訟代理人  韓培源
被      告  沈斌言
            吳宇台
上列當事人間請求侵權行為損害賠償事件，原告提起刑事附帶民
事訴訟，經本院刑事庭移送前來，本院裁定如下︰
    主  文
原告之訴及假執行之聲請均駁回。
訴訟費用由原告負擔。
    理  由
一、按因犯罪而受損害之人，固得依刑事訴訟法第487條第1項之
    規定，於刑事訴訟程序附帶提起民事訴訟，對被告及依民法
    負賠償責任之人請求回復其損害；惟該附帶民事訴訟，必限
    於被訴犯罪事實所生之損害者，始得提起之，否則縱令得依
    其他事由，提起民事訴訟，亦不得於刑事訴訟程序附帶為此
    請求。又不得提起附帶民事訴訟而提起者，其訴之不合法，
    不因刑事庭移送民事庭而受影響，受移送之民事庭應認原告
    之訴屬民事訴訟法第249條第1項第6款所定起訴不備其他要
    件，以裁定駁回之(最高法院60年台上字第633號、44年台抗
    字第4號判例參照）。
二、本件原告係就本院98年度上易字第3039號被告沈斌言、吳宇
    台詐欺案件，於刑事訴訟程序附帶提起民事訴訟，主張被告
    二人自民國(下同)93年起，陸續以佛堂及精舍需款孔急為由
    ，向原告借款，累計至96年4月19日為止共計新臺幣(下同)
    5,19萬6,650元。 嗣因被告二人涉嫌以佛堂及精舍之名義，
    向第三人黃素鈴等人施用詐術，騙取金錢等財物，而遭黃素
    鈴等人提出刑事詐欺告訴，原告始知受騙，因而依共同侵權
    行為之法律關係，提起本件刑事附帶民事訴訟，請求被告應
    連帶賠償其所受損害 5,19萬6,650元及法定遲延利息云云。
    惟依本院98年度上易字第3039號刑事判決認定之事實，係被
    告二人以價廉或劣質之人造珠寶、蜜蠟、玉石、仿冒勞力士
    錶等物，向被害人黃素鈴、葉雅玲、吳幸眉、江福明、楊金
    玉、王嗣芬、李景容、黃素麗、李美蓮、楊興舜、李佩床、
    莫珍妮、林惠英、張瀚中、蔡瑞雲、陳麗如、劉桂菊等人詐
    取顯不相當之高價；又向黃素鈴、葉雅玲佯稱國外財團「萊
    茵集團」欲提供被告資金成立「紫陽國際集團」，因手續辦
    理不及，資金無法及時匯入，急需資金週轉為由，而向黃素
    鈴、葉雅玲詐騙借款，並以「萊茵集團」資金不及匯入為由
    ，詐騙黃素鈴代墊紫陽精舍之工程款12,29萬4,285元等情，
    並未認定被告有詐欺原告借款之情事。故被告關於原告主張
    之5,19萬6,650元借款部分，未在刑事訴訟程序中經認定係
    侵權行為之人，原告提起本件刑事附帶民事訴訟，顯難認為
    合法。
三、原告雖主張：被告沈斌言、吳宇台均係以佛堂及精舍需款孔
    急為由，向伊施用詐術取得款項，且臺灣板橋地方法院97年
    度易字第2328號刑事判決書第79頁記載：「．．．本件被告
    張式琴於本件案發前確實曾出借鉅額款項予被告沈斌言、吳
    宇台一節，為同案被告沈斌言、吳宇台所不否認，．．．證
    人詹益盛之妻黃素絨於本院審理中證稱：『紫陽精舍』工程
    款第8次收款時，被告沈斌言有交給我跟詹益盛 1張200萬元
    的支票，發票人是張式琴」等語；而本院98年度上易字第30
    39號刑事判決書第69頁亦記載：「況被告沈斌言、吳宇台二
    人尚未與被害人李景容、張瀚中、劉桂菊等人達成和解，．
    ．．且同案被告張式琴、韓培源陳述也是被害人，但被告沈
    斌言、吳宇台均未賠償彼等等語，從而本院認不宜予被告沈
    斌言、吳宇台二人緩刑之諭知」等語，伊自有權提起本件附
    帶民事訴訟云云。惟查：原告張式琴係被告沈斌言、吳宇台
    所設立「三重佛堂」教授心靈成長課程之老師，其夫韓培源
    則為該佛堂之總務，其二人與被告沈斌言、吳宇台均為板橋
    地方法院97年度易字第2328號及本院98年度上易字第3039號
    刑事訴訟程序之同案被告，因上開刑事判決以原告於該刑案
    審理時證稱：被告吳宇台在渠等生命低潮時，對渠等幫助甚
    大，感情甚深，當時對被告沈斌言、吳宇台二人深信不移等
    語，參酌原告確曾出借鉅額款項予被告沈斌言、吳宇台之情
    ，採信原告與其夫韓培源於該刑案關於渠等二人亦為被騙之
    辯解，認定原告與韓培源並未與被告沈斌言、吳宇台二人共
    同詐欺取財，因而判決原告與韓培源無罪，此有上開判決書
    在卷可稽。細繹原告所主張上開刑事判決之部分內容，僅在
    闡述原告確有出借鉅額款項予被告二人之事實，並以原告與
    韓培源自承亦為被害人之陳述，而作為被告沈斌言、吳宇台
    不宜諭知緩刑之佐證而已，並未認定原告係因被告沈斌言、
    吳宇台施用詐術而出借 5,19萬6,650元款項。則原告斷章取
    義，據以主張其得提起本件刑事附帶民事訴訟云云，委無可
    採。
四、從而，原告於被告沈斌言、吳宇台被訴詐欺之刑事訴訟程序
    中對渠等二人提起本件刑事附帶民事訴訟，核與刑事訴訟法
    第487條所定之要件不符，其起訴即不合法，雖經本院刑事
    庭裁定移送民事庭，揆諸首開說明，自應以裁定駁回其附帶
    民事訴訟，而其假執行之聲請即失所依據，應併予駁回。
五、據上論結，本件原告之訴為不合法，依民事訴訟法第 249條
    第1項第6款、第78條裁定如主文。
中    華    民    國    99    年    12    月    28    日
                    民事第十九庭
                        審判長法  官  魏麗娟
                              法  官  李媛媛
                              法  官  吳麗惠
正本係照原本作成。
如不服本裁定，應於收受送達後10日內向本院提出抗告狀，並應
繳納抗告費新台幣１千元。
中    華    民    國    99    年    12    月    28    日
                              書記官  吳碧玲

司法院資訊處製作；財團法人民間司法改革基金會備份。
